臺灣新竹地方法院民事判決
111年度原訴字第2號
原      告  蕭再斌  
訴訟代理人  陳郁仁律師
兼
送達代收人
被      告  蘇嘉鴻  



            蘇品熙  

            徐榮求  

            蘇麗華  

上列當事人間請求損害賠償事件，經原告提起刑事附帶民事訴訟
，由本院刑事庭裁定移送前來（109年度原附民字第33號），本
院於民國111年8月4日辯論終結，判決如下：
    主  文
被告丙○○、乙○○應連帶給付原告新臺幣捌萬壹仟參佰玖拾伍元，
及自民國一一一年三月三十一日起至清償日止，按年息百分之五
計算之利息。
被告乙○○、甲○○、丁○○應連帶給付原告新臺幣捌萬壹仟參佰玖拾
伍元，及自民國一一一年三月三十一日起至清償日止，按年息百
分之五計算之利息。
本判決第一、二項所命給付，如有任一被告為全部或一部之給付
者，其餘被告於該給付範圍內免給付之義務。
原告其餘之訴駁回。
訴訟費用由被告連帶負擔百分之八，餘由原告負擔。
本判決第一、二項得假執行。
原告其餘假執行之聲請駁回。
    事實及理由
壹、程序方面
一、按訴狀送達後，原告不得將原訴變更或追加他訴，但請求之
    基礎事實同一、擴張或減縮應受判決事項之聲明者，不在此
    限；不變更訴訟標的，而補充或更正事實上或法律上之陳述
    者，非為訴之變更或追加，民事訴訟法第255條第1項第2、3
    款及第256條分別定有明文。經查，本件原告提起刑事附帶
    民事訴訟時，原係以邱育滕、蔡緯澄、丙○○、乙○○及乙○○之
    法定代理人為被告，請求：㈠被告邱育滕、蔡緯澄、丙○○、
    乙○○應連帶給付原告新臺幣（下同）1,065,700元，及自起
    訴狀繕本送達翌日起至清償日止，按週年利率百分之5計算
    之利息；㈡被告乙○○及其法定代理人應連帶給付原告1,050,7
    00元，及自起訴狀繕本送達翌日起至清償日止，按週年利率
    百分之5計算之利息；㈢前2項給付，任一被告已為全部或一
    部之給付，其餘被告於給付範圍內免除給付之責任；㈣訴訟
    費用由被告連帶負擔；㈤願供擔保請准宣告假執行。嗣原告
    具狀補正被告乙○○之法定代理人為甲○○、丁○○，並更正前開
    聲明第2項之請求金額為1,065,700元，另就利息起算日減縮
    為自刑事準備書狀送達最後一位被告之翌日起。其後原告於
    民國110年9月28日在本院刑事庭與邱育滕、蔡緯澄成立訴訟
    上和解，有和解筆錄附於本院109年度原附民字第33號卷（
    下稱原附民字卷）內可稽，惟和解筆錄內業已載明原告並未
    拋棄對被告丙○○、乙○○、甲○○、丁○○之請求。嗣經本院刑事
    庭將本件附帶民事訴訟移送本院民事庭，原告乃自行扣除上
    開已成立和解之金額，於111年3月31日當庭更正前開第1、2
    項聲明為：㈠被告丙○○、乙○○應連帶給付原告532,850元，及
    自111年3月31日起至清償日止，按年息百分之5計算之利息
    ；㈡被告乙○○、甲○○、丁○○應連帶給付原告532,850元，及自
    111年3月31日起至清償日止，按年息百分之5計算之利息（
    見本院卷第48頁）。核原告因與邱育滕、蔡緯澄在本院刑事
    庭成立訴訟上和解，該部分訴訟因訴訟上和解而無訴訟繫屬
    關係，本院刑事庭亦未將該部分訴訟移送至本院民事庭審理
    ，是該部分已非本院審理範圍，先予敘明。又本件原告所為
    聲明之更正及變更，核屬更正事實上或法律上之陳述，並減
    縮應受判決事項之聲明，揆諸首揭規定，均無不合，應予准
    許。
二、按能獨立以法律行為負義務者，有訴訟能力；未成年人已結
    婚者，有行為能力，民事訴訟法第45條、民法第13條第3 項
    分別定有明文。本件原告為90年2月18日出生，原告109年8
    月4日起訴時固為未成年人，惟其已於滿16歲後之108 年10
    月16日結婚，其於本件訴訟繫屬時，既能獨立以法律行為負
    義務，自有訴訟能力，併此敘明。
三、本件被告乙○○、甲○○、丁○○經合法通知，均未於最後言詞辯
    論期日到場，核無民事訴訟法第386條所列各款情形，爰依
    原告之聲請，由其一造辯論而為判決。　　
貳、實體方面
一、原告主張：
（一）訴外人邱育滕、蔡緯澄（以下逕稱其姓名）及被告丙○○、
      乙○○基於恐嚇取財、傷害、強制、剝奪行動自由之犯意聯
      絡，於108年1月23日下午4時許，由邱育滕率同蔡緯澄、
      被告丙○○及年籍不詳男子等人，前往新竹縣○○鄉○○○街00○
      0號之鐵皮加蓋廠房，將該廠房之鐵門拉下，以免在場之
      原告及訴外人吳佳怡外出求援，據以剝奪原告之行動自由
      ，其後邱育滕質問原告為何要毆打被告乙○○，未待原告回
      應，邱育滕、被告丙○○及年籍不詳男子等人分別徒手、持
      木棍攻擊、潑辣椒水等方式，先後毆打原告，致原告受有
      右側鷹嘴突及尺骨幹骨折、兩眼角膜破皮等傷害，迄毆打
      一陣，被告乙○○亦抵達上開鐵皮廠房，邱育滕乃取出黑色
      手槍1支，作勢拉滑套示威，喝令原告在邱育滕提出之和
      解書上簽名、捺壓指印，原告迫於畏懼，只得依邱育滕指
      示照辦，邱育滕取得該簽名、捺壓指印之和解書後，旋率
      重離去，且餘力去時，命在場之年籍不詳男子拆除現場監
      視器。於此期間，蔡緯澄及被告乙○○等人均在場助勢。嗣
      後，原告依上開和解書內容前後交付19,000元款項予被告
      乙○○。
（二）邱育滕、蔡緯澄及被告丙○○、乙○○共同傷害、恐嚇原告及
      剝奪原告行動自由，致原告受傷，依民法第184條第1項前
      段、第185條第1項規定，為共同侵權行為人，應負連帶損
      害賠償責任。又被告乙○○於行為時係未成年人且有識別能
      力，被告乙○○之法定代理人即被告甲○○、丁○○自應予被告
      乙○○連帶賠償。又法律復未規定邱育滕、蔡緯澄及被告丙○○、乙○○、甲○○、丁○○之間應成立連帶債務，則其等雖具
      有同一目的，而對原告各負全部給付之義務，然彼此間並
      無主觀之關聯，各債務有其不同之發生原因，僅因相關之
      法律關係偶然競合所致，故其等間應為不真正連帶債務關
      係。
（三）原告受有損害之項目金額如下：
　　⒈監視器設備15,000元：原告於107年5月間在上開鐵皮廠房
      僱工安裝5台監視器，連同監視器所使用之記憶卡共支出1
      5,000元，嗣於108年1月23日遭被告等人毀損，故受有15,
      000元之財產損害。
　　⒉金錢損失19,000元。
　　⒊醫療費用46,895元。　　　　　　　　　
　　⒋不能工作之損失115,500元：原告遭被告等人毆打受有右側
      鷹嘴突及尺骨幹骨折、兩眼角膜破皮等傷害，5個月無法
      從事勞動工作，依案發當時行政院公佈之勞工基本工資為
      23,100元，則原告每月至少受有工資損害23,100元，原告
      5個月無法工作受有至少115,500元之損害。
　　⒌精神慰撫金869,305元：被告等人糾眾將原告限制於密閉空
      間，對原告進行毆打，甚至亮槍恫嚇，原告求助無門，只
      能任人宰割，甚至生命隨時不保，原告因此受到嚴重驚嚇
      ，迄今仍難忘懷，已影響正常生活及工作，精神上字受有
      相當之痛苦，是以原告請求精神慰撫金869,305元。
　　⒍綜上所述，原告主張之受害金額為1,065,700元（計算式：
      15,000＋19,000＋46,895＋115,500＋869,305＝1,065,700）。
（四）又因本件共同侵權行為人邱育滕、蔡緯澄業與原告達成和
      解，故本件求償金額應扣除該2人應分擔部分，故原告本
      件求償金額為532,850元（計算式：1,065,700÷4×2＝532,8
      50）。　　　
（五）並聲明：
    ⒈被告丙○○、乙○○應連帶給付原告532,850元，及自111年3月
      31日起至清償日止，按年息百分之5計算之利息。
    ⒉被告乙○○、甲○○、丁○○應連帶給付原告532,850  元，及自
      111年3月31日起至清償日止，按年息百分之5計算之利息
      。
    ⒊前2項給付，任一被告已為全部或一部之給付，其餘被告於
      給付範圍內免除給付之責任。
    ⒋訴訟費用由被告連帶負擔。
　　⒌願供擔保請准宣告假執行。
二、被告方面：
（一）被告丙○○辯稱：原告請求金額過高，其無力負擔等語。並
      聲明：原告之訴駁回；訴訟費用由原告負擔。
（二）被告乙○○、甲○○、丁○○均未於言詞辯論期日到場，亦未提
      出書狀作何聲明或陳述。　
三、本院之判斷：　
（一）原告主張之前揭事實，業據提出原告國立臺灣大學醫學院
      附設醫院新竹分院醫療費用收據及診斷證明書等件為證（
      見本院卷第69至75頁），且被告丙○○於刑案偵、審中對於
      上開事實均坦承不諱。而被告丙○○及邱育滕、蔡緯澄等3
      人因前揭行為分別涉犯共同犯恐嚇取財罪，業經本院刑事
      庭以109年度原訴字第36號刑事判決判處罪刑並告確定在
      案，有刑事判決書附卷可參（見本院卷第13至21頁），另
      被告乙○○亦因此經本院少年法庭裁定交付訓誡及假日生活
      輔導在案，並經本院依職權調取上開刑事卷宗及少年事件
      卷宗核閱無訛。又被告乙○○、甲○○、丁○○已於相當時期受
      本院合法之通知，對於原告主張之前揭事實，均未於言詞
      辯論期日到場爭執，復未提出書狀作何聲明或陳述，依民
      事訴訟法第280條第3項本文準用同條第1項本文規定視同
      自認。是本院綜合上開調查證據之結果，堪信原告主張屬
      實。
（二）按因故意或過失，不法侵害他人之權利者，負損害賠償責
      任；故意以背於善良風俗之方法，加損害於他人者亦同；
      數人共同不法侵害他人之權利者，連帶負損害賠償責任，
      民法第184條第1項及第185條第1項分別定有明文。本件原
      告因邱育滕、蔡緯澄及被告丙○○、乙○○之故意傷害及恐嚇
      取財等行為致受有前述身體傷害、行動自由遭剝奪及財物
      損失之侵權行為事實，既經認定如前，而被告丙○○、乙○○
      與其餘共犯就原告遭傷害、剝奪行動自由、奪取財物之不
      法行為，均有犯意聯絡及行為分擔，自應與其餘共犯對原
      告負共同侵權行為之連帶賠償責任，應堪認定。
（三）次按不法侵害他人之身體或健康者，對於被害人因此喪失
      或減少勞動能力或增加生活上之需要時，應負損害賠償責
      任；另被害人雖非財產上之損害，亦得請求賠償相當之金
      額，民法第193條第1項、第195條第1項前段分別定有明文
      ，查被告丙○○、乙○○應對原告負共同侵權行為之連帶賠償
      責任，已如前述。茲就原告得請求之損害賠償金額分述如
      下：　　　
　　⒈監視器設備0元：
　　　原告主張被告等人離開鐵皮廠房之際，將原告裝設於鐵皮
      廠房內之5支監視器拆除、毀損乙節，固據其提出原告手
      機內所留存之監視器拍攝廠房之照片、臺灣新竹地方檢察
      署（下稱新竹地檢署）109年度偵字第7192號偵查卷內所
      附邱育滕、蔡緯澄之警詢筆錄及新竹地檢署109年度偵字
      第5452號偵查卷內所附被告乙○○之警詢筆錄等資料為證（
      見本院卷第95至110頁），惟此等證據僅足以證明該鐵皮
      廠房內外曾裝設監視器及該監視器設備於案發當日曾遭被
      告等人破壞等情，至於該監視器設備是否為原告所設置且
      確已因被告等人之毀損行為致令不堪用乙節，原告並未舉
      證以實其說，原告雖陳稱該監視器設備係其於107年12月
      間支付15,000元之費用僱工安裝云云，惟原告就此並未能
      提出購買或裝設該監視器設備之相關支付憑證以供本院審
      核，尚難認原告上開主張為可採。從而，原告請求被告賠
      償此部分財物損失，難認有據，自無從准許。　
　　⒉金錢損失19,000元：　
　　　原告主張其於上揭時地遭被告等人毆打、剝奪行動自由，
      其因迫於畏懼而當場簽立和解書後，已前後交付19,000元
      款項予被告乙○○，被告等人係犯恐嚇取財乙情，已如前述
      ，故原告依侵權行為法則，請求被告賠償其因遭被告等人
      恐嚇而交付之財物損失19,000元，自屬有據，應予准許。
　　⒊醫療費用46,895元：　　
　　　原告因本件所受傷害，已支出醫療費用共計46,895 元乙
      節，業據其提出國立臺灣大學醫學院附設醫院新竹分院醫
      療費用收據影本5紙為證（見本院卷第69至73頁），另有
      國立臺灣大學醫學院附設醫院新竹臺大分院新竹醫院111
      年6月28日新竹臺大分院病歷字第1110007838號函暨附件
      醫療費用證明及明細表在卷（見本院卷第111至129頁），
      上開費用支出，均與本件傷勢密切相關，為必要費用支出
      ，則原告請求賠償該部分費用，自應准許。
　　⒋不能工作之損失115,500元：
　　　原告主張其於108年1月23日因遭被告等人毆打而受有系爭
      傷害，迄同年6月21日至醫院回診時，經醫師診斷，認原
      告所受傷勢於上開期間，因骨癒合不良，患側不能負重、
      劇烈運動或從事勞動性質之工作，故原告於上開期間均無
      法繼續其原本之車床模具加工工作，致其受有工作損失，
      據其提出國立臺灣大學醫學院附設醫院新竹分院（下稱臺
      大新竹分院）診斷證明書乙紙為證（見本院卷第75頁），
　　　並有臺大新竹分院111年4月20日新竹臺大分院病歷字第11
      10004686號回函在卷可參（見本院卷第61頁），原告雖未
      能提出其每月合法收入證明，然參酌我國108年最低基本
      工資分別為每月為23,100元，原告以最低工資計算，請求
      被告賠償其於上開5個月期間、以最低基本工資23,100元
      為計算基準之工作損失計115,500元（計算式：23,100元×
      5＝115,500元），亦屬有據，自應准許。
　  ⒌精神慰撫金10萬元：
　　　按慰藉金之多寡，應斟酌雙方之身分、地位、資力與加害
      之程度及其他各種情形核定相當之數額；其金額是否相當
      ，自應依實際加害情形與被害人所受之痛苦及雙方之身分
      、地位、經濟狀況等關係決定之（最高法院85年度台上字
      第460號判決意旨參照）。本院審酌原告為國中畢業，目
      前從事車床模具加工之自營業，名下財產有不動產2筆及
      汽車乙部；被告丙○○高中畢業，從事粗工之工作，109年
      度及110年度均有薪資所得，名下無財產；被告乙○○國中
      畢業，108至110年度均無任何所得，名下亦無財產；被告
      甲○○國中畢業，亦從事粗工之工作，108至110年度有固定
      之薪資所得，名下有數筆不動產及汽車乙部；被告丁○○有
      固定工作，108至110年度均有薪資所得，名下財產有汽車
      乙部，業據原告及被告丙○○分別陳明於卷，並有兩造之稅
      務電子閘門財產所得調件明細表附卷可稽，並參酌被告等
      人之侵權行為之態樣、可歸責程度、原告所受損害之情形
      ，及兩造之教育程度、身分、地位、經濟狀況等一切情狀
      ，認原告請求15萬元之精神慰撫金，尚屬適當，亦應准許
      ，逾此部分之請求，則不應准許。
    ⒍綜上，原告得請求被告等人賠償之金額為331,395 元（計
      算式：財物損失19,000元＋醫療費用46,895元＋不能工作之
      損失115,500元＋精神慰撫金150,000元＝331,395元）。　
（四）復按連帶債務人相互間，除法律另有規定或契約另有訂定
      外，應平均分擔義務；因連帶債務人中之一人為清償、代
      物清償、提存、抵銷或混同而債務消滅者，他債務人亦同
      免其責任；債權人向連帶債務人中之一人免除債務，而無
      消滅全部債務之意思表示者，除該債務人應分擔之部分外
      ，他債務人仍不免其責任。前項規定，於連帶債務人中之
      一人消滅時效已完成者準用之，民法第280條本文、第274
      條、第276條分別定有明文。又債權人與連帶債務人中之
      一人成立和解，如無消滅其他債務人債務之意思，他債務
      人能否主張免責，應視該連帶債務人應允賠償金額而定。
      若該連帶債務人應允賠償金額超過其依法應分擔額者，他
      債務人之賠償金額不受影響；若低於其應分擔額者，就其
      差額部分，即因債權人對其應分擔部分之免除，而有民法
      第276條第1項規定之適用，並對他債務人發生絕對之效力
      （最高法院99年度台抗字第113號裁定、98年度台抗字第2
      00號裁定意旨參照）。經查：
 　 ⒈本件原告係因被告丙○○、乙○○及邱育滕、蔡緯澄之共同侵
      權行為而受有331,395元之損害，被告丙○○、乙○○及邱育
      滕、蔡緯澄自應就前開損害負連帶賠償責任，且其等4人
      間並無法律或契約另訂內部分擔比例，則依民法第280條
      規定連帶債務人間應平均分擔義務，被告丙○○、乙○○及邱
      育滕、蔡緯澄就原告所受331,395元損害賠償義務之內部
      分擔比例即應各負82,849元（計算式：331,395元×1/4＝82
      ,849元，元以下四捨五入）。
　  ⒉原告已與邱育滕、蔡緯澄各以125,000元達成和解，並拋棄
      對邱育滕、蔡緯澄其餘請求，然對被告丙○○、乙○○及被告
      乙○○之法定代理人即被告甲○○、丁○○之損害賠償請求權則
      不捨棄，有本院刑事庭109年度原附民字第33號和解筆錄
      在卷可稽，邱育滕、蔡緯澄應允賠償金額已超過其依法應
      分擔額，其等2人與原告之和解固僅生相對效力，惟邱育
      滕、蔡緯澄實際已賠償原告之金額應依民法第274條規定
      發生清償之絕對效力，即邱育滕、蔡緯澄依和解內容清償
      而消滅之債務，被告丙○○、乙○○亦同免其責任，又邱育滕
      、蔡緯澄就上開和解成立之賠償金額均已支付完畢，業據
      原告訴訟代理人陳明於卷（見本院卷第48頁），是於扣除
      邱育滕、蔡緯澄業已清償部分後，原告得請求被告賠償之
      金額即為81,395元（計算式：331,395元－125,000元－125,
      000元＝81,395元）。　
（五）再按無行為能力人或限制行為能力人，不法侵害他人權利
      者，以行為時有識別能力為限，與其法定代理人連帶負損
      害賠償責任，民法第187 條第1 項前段定有明文。查被告
      乙○○為本件侵權行為時，為未滿20歲之限制行為能力人，
      且有識別能力，而被告甲○○、丁○○當時為被告乙○○之法定
      代理人，有其等全戶戶籍資料查詢結果在卷可憑（見原附
      民字卷第13至18頁），而被告甲○○、丁○○均無法舉證證明
      渠等對子女即被告乙○○之監督並未鬆懈，或縱加以相當之
      監督仍不免發生損害，是原告主張被告甲○○、丁○○應就被
      告乙○○應賠償部分負連帶負損害賠償責任，洵屬有據。
（六）又按不真正連帶債務，係指數債務人以同一目的，本於各
      別之發生原因，對債權人各負全部給付之義務，因債務人
      其中一人為給付，他債務人即應同免其責任之債務而言。
      故不真正連帶債務人中之一人所為之清償，如已滿足債權
      之全部，即應發生絕對清償效力，債權人不得再向他債務
      人請求清償（最高法院100 年度台上字第8489號民事判決
      意旨參照）。查被告丙○○、乙○○共同對原告所為不法侵權
      行為，依民法第184條第1項前段、第185條第1項規定，應
      連帶負損害賠償責任。又被告甲○○、丁○○為被告乙○○行為
      時之法定代理人，應依民法第187條第1項前段規定，分別
      與被告乙○○連帶負損害賠償責任，業已論述如前，其等本
      於各別之原因對原告負連帶賠償責任，惟所負為同一之給
      付目的之債務，揆諸前開說明，為不真正連帶債務關係，
      是以任一被告對原告為全部或一部之給付者，其餘被告於
      其給付之範圍內即可同免給付義務。　
（七）末按給付有確定期限者，債務人自期限屆滿時起，負遲延
      責任；給付無確定期限者，債務人於債權人得請求給付時
      ，經其催告而未為給付，自受催告時起，負遲延責任；其
      經債權人起訴而送達訴狀，或依督促程序送達支付命令，
      或為其他相類之行為者，與催告有同一之效力，民法第22
      9 條第1 項、第2 項定有明文。又遲延之債務，以支付金
      錢為標的者，債權人得請求依法定利率計算之遲延利息。
      但約定利率較高者，仍從其約定利率；應付利息之債務，
      其利率未經約定，亦無法律可據者，週年利率為百分之五
      ，民法第233 條第1項、第203 條有明文。本件原告對被
      告等人得請求之侵權行為損害賠償債權，係未約定期限之
      給付，亦未約定遲延利率，是原告請求被告丙○○、乙○○給
      付自本院111年3月31日言詞辯論期日起，被告乙○○、甲○○
      、丁○○給付自本院111年3月31日言詞辯論期日起，均至清
      償日止，按週年利率百分之5計算之法定遲延利息（見本
      院卷第48頁），即屬有據，應予准許。
四、綜上所述，原告依民法第184條第1項、第185條第1項規定，
    請求被告丙○○、乙○○連帶給付81,395元，及自111年3月31日
    起至清償日止，按週年利率百分之5計算之利息；依民法第1
    84條第1項、第187條第1項規定，請求被告乙○○、甲○○、丁○○連帶給付原告81,395元，及自111年3月31日起至清償日止
    ，按週年利率百分之5計算之利息；上開給付如有任一被告
    為全部或一部之給付者，其餘被告於該給付範圍內免給付之
    義務，為有理由，應予准許，逾此範圍之請求，則無理由，
    應予駁回。
五、本件事證已臻明確，兩造其餘攻擊防禦方法及證據，核與判
    決之結果不生影響，爰不一一論列，併此敘明。　　
六、本判決第1、2項所命被告給付之金額均未逾50萬元，應依民
    事訴訟法第389條第1項第5款之規定依職權宣告假執行，原
    告此部分陳明願供擔保聲請宣告假執行，僅係促使本院注意
    ，毋庸為准駁之諭知。至原告其餘假執行之聲請，因該部分
    訴之駁回而失所依據，應併予駁回。
七、本件係刑事附帶民事訴訟，而由本院刑事庭移送民事庭者，
    依刑事訴訟法第504條第2項之規定，免納裁判費，且至本件
    言詞辯論終結時，亦未發生其他訴訟費用，故無從確定訴訟
    費用之數額。惟依法仍應依民事訴訟法87條第1項、第78條
    、第85條第2項規定，由本院酌量情形命被告連帶負擔，以
    備將來如有訴訟費用發生時，得以確定其數額，併予敘明。
    　
中　　華　　民　　國　　111 　年　　8 　　月　　31　　日
                  民事第一庭  法  官  張詠晶
以上正本係照原本作成。
如對本判決上訴，須於判決送達後 20 日內向本院提出上訴狀。
如委任律師提起上訴者，應一併繳納上訴審裁判費。
中　　華　　民　　國　　111 　年　　8 　　月　　31　　日
                              書記官  陳佩瑩